臺灣臺中地方法院刑事判決　　　　　　　96年度訴字第2662號
公　訴　人　臺灣台中地方法院檢察署檢察官
被　　　告　甲○○
選任辯護人　江來盛律師
上列被告因偽證案件，經檢察官提起公訴（九十六年度偵字第一
五六一六號），被告於準備程序中就被訴事實為有罪之陳述，經
告以簡式審判之旨，並聽取意見後，本院合議庭裁定由受命法官
獨任進行簡式審判程序，判決如下：
    主    文
甲○○未指定犯人，而向該管公務員誣告犯罪，處拘役拾日，
減為拘役拾伍日。又於檢察官偵查時，證人於案情有重要關係之
事項，供前具結，而為虛偽陳述，處有期徒刑月，減為處有期
徒刑壹月又拾伍日。緩刑貳年；並向公庫支付新臺幣萬元。
    犯罪事實及理由
一、本案犯罪事實及證據均引用如附件之起訴書所載。
二、新舊法比較：查被告為上開未指定犯人之誣告行為後，刑法
    第二條第一項業於民國九十四年二月二日修正公布，並自九
    十五年七月一日起施行。修正後刑法第二條第一項規定，已
    將新舊法律適用之「從新從輕」原則，改採「從舊從輕」原
    則，而此規定僅係規範行為後法律變更所生新舊法律比較適
    用之準據法，並非實體刑罰法律，自不生行為後法律變更之
    比較適用之問題，應逕行適用新法第二條第一項之規定，為
    「從舊從輕」之比較。
  (一)就刑法第一百七十一條第一項法定刑為拘役及罰金之比較：
    被告行為後，刑法第三十三條第四款、第五款業於九十四年
    二月二日修正公布，並自九十五年七月一日起施行；修正後
    刑法第三十三條第四款規定：「拘役：一日以上，六十日未
    滿。但遇有加重時，得加至一百二十日。」，第五款規定「
    罰金：新臺幣一千元以上，以百元計算之。」，與修正前刑
    法第三十三條第四款、第五款規定不同，比較新舊法結果，
    其中第四款規定，新法並未較有利於行為人，第五款規定則
    以舊法較有利於行為人，故依刑法第二條第一項前段規定，
    本案關於刑法第一百七十一條第一項之法定刑拘役及罰金部
    分，自應適用行為時之法律即修正前刑法第三十三條第四款
    、第五款規定決定其拘役、罰金部分之法定刑。
  (二)法定刑為罰金之提高標準之新舊法適用：
    被告行為後，關於刑法罰金刑部分，業於九十五年六月十四
    日以華總一義字第○九五○○○三五一八一號令增訂公布刑
    法施行法第一條之一，明定：「中華民國九十四年一月七日
    刑法修正施行後（按指九十五年七月一日），刑法分則編所
    定罰金之貨幣單位為新台幣。九十四年一月七日刑法修正時
    ，刑法分則編未修正之條文定有罰金刑者，自九十四年一月
    七日刑法修正施行後，就其所定數額提高為三十倍。但七十
    二年六月二十六日到九十四年一月七日新增或修正之條文，
    就其所定數額提高為三倍。」，與該條增訂公布前，就罰金
    刑部分所適用之罰金罰鍰提高標準條例第一條前段、現行法
    規所定貨幣單位折算新臺幣條例第二條規定不同。而刑法第
    一百七十一條第一項係刑法分則編未修正之條文而定有罰金
    刑者，比較新舊法適用之結果，其關於法定刑為罰金部分之
    提高標準，新法並無較有利於被告之情形，故依刑法第二條
    第一項前段規定，自應分別適用行為時之法律即罰金罰鍰提
    高標準條例第一條及現行法規所定貨幣單位折算新臺幣條例
    第二條。
三、被告所犯刑法第一百六十八條之偽證罪及第一百七十一條第
    一項未指定犯人誣告罪，被告於其所虛偽陳述及所誣告之案
    件，裁判確定前自白，均應依刑法第一百七十二條減輕其刑
    。且被告上開犯罪均於九十六年四月二十四日以前，合於中
    華民國九十六年罪犯減刑條例第二條第一項第三款應予減其
    刑期二分之一之規定，爰均就其宣告刑予以減刑。
四、爰審酌被告應乙○○之請求，而出借其支票帳戶之印鑑章及
    空白支票予乙○○簽發支票，而供李金城生意上週轉使用，
    嗣因不甘乙○○再申領其他空白支票使用，而謊報遺失票據
    ，嗣後於偵查中充當證人作證時，就案情重要事項竟為虛偽
    證言，嚴重妨礙司法偵查之適正執行，浪費國家司法資源，
    其行為自屬可議，惟念其犯罪後已能坦認犯行、犯後態度尚
    佳等一切情狀，分別量處如主文所示之刑，以示懲儆。又查
    被告前未曾因故意犯罪受有期徒刑以上刑之宣告，有臺灣臺
    中地方法院檢察署刑案資料查註紀錄表及臺灣高等法院被告
    前案紀錄表附卷可稽，其因一時圖便，短於思慮，致觸犯本
    案犯行，經此刑之教訓，當知所警惕，而無再犯之虞，本院
    認前開對其宣告之刑，以暫不執行為適當，依刑法第七十四
    條第一項第一款併予宣告緩刑二年，以啟自新，並依同條第
    二項第四款規定，諭知應向公庫支付新臺幣三萬元。
五、依刑事訴訟法第二百七十三條之一第一項、第三百十條之二
    、第四百五十四條第二項、第二百九十九條第一項前段，刑
    法第二條第一項前段、第一百六十八條、第一百七十一條第
    一項、第一百七十二條、第七十四條第一項第一款、第二項
    第四款，罰金罰鍰提高標準條例第一條前段，判決如主文。
六、如不服本判決，應於判決送達後十日內，向本院提出上訴狀
    （須附具體理由及繕本），上訴於臺灣高等法院臺中分院。
中　　華　　民　　國　　96　　年　　9 　　月　　28　　日
  　                  刑事第三庭法　官　賴恭利
以上正本證明與原本無異。
                                書記官　鐘麗芳
中　　華　　民　　國　　96　　年　　9 　　月　　28　　日
附錄論罪科刑法條：
刑法第168條（偽證罪）
於執行審判職務之公署審判時或於檢察官偵查時，證人、鑑定人
、通譯於案情有重要關係之事項，供前或供後具結，而為虛偽陳
述者，處7年以下有期徒刑。
刑法第171條第1項（未指定犯人誣告罪）
未指定犯人，而向該管公務員誣告犯罪者，處1 年以下有期徒刑
、拘役或3百元以下罰金。
未指定犯人，而偽造、變造犯罪證據，或使用偽造、變造之犯罪
證據，致開始刑事訴訟程序者，亦同。附錄本案論罪科刑法條
